【裁判字號】    92,勞小上,6
【裁判日期】    920916
【裁判案由】    給付工資
【裁判全文】
臺灣高雄地方法院民事判決  九十二年度勞小上字第六號
    上  訴  人  大豐開發企業有限公司
    法定代理人  商瑞恭
    送達代收人  吳芝蘭
    被上訴人    甲○○
右當事人間請求給付工資事件，上訴人對於民國九十二年一月八日本院雄勞小上字第
二二號第一審民事小額判決提起上訴，本院判決如左：
    主  文
上訴駁回。
第二審訴訟費用新台幣玖佰貳拾肆元，由上訴人負擔。
    事  實  及  理  由
一、上訴人主張：(一)被上訴人於原審起訴請求伊給付九十一年五月及六月份之薪資，
    惟伊是否有給付薪資之義務須以兩造間僱傭關係存在為前提，伊主張僱傭關係不
    存在，為上訴人所否認，則被上訴人提起本件訴訟標的應是在確認兩造間僱傭關
    係繼續存在，且依該項訴訟標的請求伊給付薪資，原審本應依被上訴人年滿六十
    歲止或依十五年可得收入之薪資計算訴訟標的價額，並命補繳裁判費，惟原審並
    未命補繳，則其起訴即不具備必要程式，原審未予駁回而審理，即有違誤。(二)證
    人高豐榮係被上訴人之主管，就被上訴人出勤狀況最為清楚，原審未說明高豐榮
    之證詞有何虛偽不可信或違反經驗法則之處，竟以高豐榮與被告有僱傭關係，作
    證不須具結，認為難期證詞之公正真實而不採信，亦違反最高法院五十三年台上
    字第二六七三號判例要旨。(三)被上訴人雖於同年五月十六日至二十九日有到上訴
    人公司，卻拒不擔任所委派之工作，已違反勞動契約或工作規則情節重大，伊自
    得依勞動基準法第十二條第四款及第六款將被上訴人免職，原審認終止並不合法
    ，顯有違誤等語。
二、經查，本件被上訴人係起訴請求上訴人給付九十一年五月及六月之薪資計新台幣
    （下同）五萬六千元，則其訴訟標的應為薪資給付請求權，而非確認僱傭關係存
    在，此與本於租賃關係請求租金之情形相同，自應以請求之金額為計算依據，而
    該訴訟標的金額為五萬六千元，應徵收第一審裁判費為五百六十一元，被上訴人
    亦已如數繳納，即無起訴不合程式之情形，原審未依民事訴訟法第二百四十九條
    第一項第六款裁定駁回被上訴人之訴，並無任何違背法令之情事。又按關於請求
    給付金額或其他代替物或有價證券之訴訟，其標的金額或價額在十萬元以下，適
    用小額訴訟程序，為同法第四百三十六條之八第一項所明定。本件被上訴人起訴
    之訴訟標的價額為五萬六千元，依前揭規定，即應適用小額程序，則原審適用小
    額程序為審理，並無違背法令之情事，則上訴理由指摘原審此部分違法，均不足
    採。
三、又上訴人依調解方案係同意被上訴人於九十一年五月十六日回公司工作，並自九
    十一年五月一日至八月三十一日，以四個月為期，暫時調任擔任業務部門之業務
    專員，從事簡單之業務推展工作，嗣期滿後回任內勤從事行政、會計、總務、或
    倉管其中一項工作，此有高雄市政府勞資爭議調解紀錄一紙附卷可稽，並為兩造
    所不爭執。然上訴人於被上訴人回公司上班後，即要求被上訴人簽立同意書，而
    觀諸該同意書記載：(1)試用期間自九十一年五月十五日至同年八月三十一日，此
    項約定與前開調解內容係暫時調任而非新進員工之本旨不符，且屬對被上訴人原
    來勞動條件之重大不利益變動。(2)上訴人要求工作時間為星期一至星期五上午八
    時三十分至十二時，下午十三時三十分至十八時，星期六上午八時至十二時，已
    違反勞動基準法第三十條第一項勞工每二週工作總時數不得超過八十四小時之強
    制規定。(3)將被上訴人之薪資從每月固定二萬八千元降為一萬六千五百元，並按
    實際工作天計算（含星期例假日計算），凡缺勤或請假均無給薪資，應認已對被
    上訴人之薪資做不利之變更及違反勞動基準法之強制規定。綜上，上訴人提出之
    上開變動勞動條件要約之同意書，對於被上訴人顯有變動勞動條件之重大不利益
    ，並有違反勞動基準法之強制規定，自不得要求被上訴人有承諾簽署該同意書之
    義務，被上訴人拒絕簽署，自屬有據。而被上訴人於九十一年五月十六日上班，
    即向其業務部門之主管高豐隆報到，業經證人高豐隆證述屬實，則上訴人辯稱被
    上訴人未簽署上開同意書即未完成報到手續等語，亦不足採。
四、按勞工有違反勞動契約或工作原則，情節重大者或無正當理由繼續曠工三日者，
    雇主得不經預告終止契約，固為勞動基準法第十二條第一項第四款、第六款所明
    定。然本件上訴人於九十一年五月二十九日交付被上訴人之免職令內容為：「查
    甲○○小姐（被上訴人）應於九十一年五月十六日至業務部門報到，至九十一年
    五月二十九日仍未能完成人事報到手續，本公司依據勞動基準法第十二條第四款
    ：違反勞動契約或工作規則，情節重大者，及第六款：無正當理由繼續曠工三日
    。依法終止雙方勞動契約。」有該免職令一紙可證。而被上訴人於九十一年五月
    十六日上班，即向其業務部門之主管高豐隆報到，業經證人高豐隆證述明確，直
    至同年月二十九日上訴人報請警方強制被上訴人離開工作場所，被上訴人於該段
    期間均有依規定時間上班，並無連續曠工三日之情形。雖上訴人拒絕簽署被上訴
    人提出之同意書，惟因該同意書之內容對於被上訴人顯有變動勞動條件之重大不
    利益並有違反勞動基準法之強制規定之情形，業如前述，是被上訴人未簽立該同
    意書並不得認係違反勞動契約或工作規則，情節重大，或認為其未完成人事報到
    手續，而以曠工論。至證人高豐隆雖證述被上訴人報到後第三天伊持同意書請原
    告簽署，該三日內，被上訴人均坐在辦公室看書，伊有請同事載被上訴人至其業
    務區域拜訪客戶，被上訴人稱鳥松太遠等語，然為被上訴人所否認，且依上訴人
    委任昕鼓聯合律師事務所於九十一年五月二十二日寄予被上訴人之函文記載：「
    ．．甲○○自九十一年五月十七日回到公司，卻不肯簽立每位業務專員均需簽立
    之同意書，致未完成報到手續，故本公司無法計薪、加入勞健保、安排工作及訓
    練。．．」有該函附卷可稽，可見上訴人係因被上訴人未簽立同意書，而認為被
    上訴人未完成報到手續，並未給被上訴人申請加入勞健保、安排工作及訓練等情
    已屬明確，此與證人高豐隆之上開證詞顯不相符，原審經斟酌上開證物後，認高
    豐隆之證言不足為上訴人有利之認定，尚屬其依職權為取捨證據之判斷，此項取
    捨，亦與論理法則無違，則上訴人上訴指摘原審未附理由，即以證人高豐隆與其
    有僱傭關係，作證不須具結，而不採高豐隆之證詞，即不足採。依上所述，被上
    訴人既無勞動基準法第十二條第四款規定「違反勞動契約或工作規則，情節重大
    者」，及同法第六款「無正當理由繼續曠工三日」之情形，則上訴人終止勞動契
    約，自不生效力。
五、按僱用人受領勞務遲延者，受僱人無補服勞務之義務，仍得請求報酬，民法第四
    百八十七條前段定有明文。本件上訴人之終止契約，既不生效力，則兩造間之僱
    傭契約關係自仍屬有效存在，而被上訴人於九十一年五月二十九日接到上訴人之
    免職令後係遭上訴人報警逐出工作場所，顯見係上訴人拒絕被上訴人為勞務之提
    供，被上訴人自得依上開規定請求上訴人給付九十一年五月份及六月份之薪資。
    又被上訴人每月薪資為二萬八千元，為兩造所不爭執，並有薪資表六張附卷可稽
    ，惟該薪資結構中含有一千元之全勤加給，被上訴人於九十一年五月一日至十五
    日並未上班，該段期間兩造於勞資爭議協調會中協議，扣除例假日之日數，以請
    特別假方式補假，亦有勞資爭議調解紀錄附卷可按，則被上訴人於九十一年五月
    份並無全勤，自應扣除此部份之全勤獎金一千元，僅能以二萬七千元計算薪資，
    另上訴人並無證據以證明被上訴人在六月份不能全勤，則該月份之薪資自應以二
    萬八千元計算，合計該二個月薪資為五萬五千元。
六、按就小額程序之判決，依上訴意旨足認上訴為無理由者，得不經言論詞辯為判決
    ，民事訴訟法第四百三十六條之二十九第二款定有明文。本件上訴意旨所指，並
    無理由，業如前述，從而，被上訴人依兩造間僱傭契約之關係，請求上訴人給付
    九十一年五、六月份薪資各為二萬七千元及二萬八千元，及自應給付之翌日起即
    分別九十一年六月六日及九十一年七月六日起至清償日止，按年息百分之五計算
    之利息，即有理由，應予准許。原審就此部分為上訴人敗訴之判決，其認事用法
    並無違誤，上訴意旨指摘原判決違背法令及不當，求予廢棄，為無理由，應予駁
    回。
七、未按於小額訴訟之上訴程序，法院為訴訟費用之裁判時，應確定其費用額，民事
    訴訟法第四百三十六條之十九第一項、第四百三十六條之三十二第一項規定甚明
    。本件第二審裁判費用合計為九百二十四元，應由上訴人負擔，爰一併裁定如主
    文第二項所示。
八、據上論結：本件上訴人無理由，依民事訴訟法第四百三十六條第二十九、四百三
    十六條之三十二第二項、四百三十六條之十九第一項、第七十八條，判決如主文
    。
中      華      民      國    九十二    年      九      月    十六      日
                              臺灣高雄地方法院勞工法庭
~B審判長法      官  林紀元
~B      法      官  唐照明
~B      法      官  陳月雯
右為正本係照原本作成。
本判決不得上訴。
中      華      民      國    九十二    年      九      月    十六      日
~B      法院書記官  王敏東


司法院資訊處製作；財團法人民間司法改革基金會備份。
